臺灣高等法院民事裁定
111年度抗字第434號
抗  告  人  王永祥  

上列抗告人因與相對人戴立宜間請求確認土地所有權事件，對於
中華民國111年1月28日臺灣新北地方法院110年度訴更一字第11
號裁定提起抗告，本院裁定如下：
    主  文
抗告駁回。
抗告費用由抗告人負擔。
    理  由
一、抗告意旨略以：伊經臺灣臺北地方法院（下稱臺北地院）另
    案判決肯認確係被繼承人王治民之繼承人，依民事訴訟法第
    107條規定，即得合法向法院聲請訴訟救助以主張權利而無
    庸繳納裁判費。本案自臺北地院裁定移送至原法院後，遭原
    法院以110年度訴字第305號裁定（下稱305號裁定）率予駁
    回，伊不服提出抗告，並為此繳納無益之抗告費新臺幣（下
    同）1,000元（下稱系爭抗告費），始經本院以110年度抗字
    第299號裁定（下稱系爭發回裁定）廢棄發回原法院，依同
    法第89條第1項規定，系爭抗告費自不應令伊負擔。又原法
    院無視於系爭發回裁定意旨，未為適法處理，逕以伊未繳納
    裁判費為由逕予駁回起訴，亦屬違法，因請准廢棄原裁定云
    云。
二、按民事訴訟法第107條第1項、第110條第1項第1 款規定，當
    事人無資力支出訴訟費用者，得聲請法院以裁定准予訴訟救
    助。經准予訴訟救助者，於訴訟終結前，暫免裁判費及其他
    應預納之訴訟費用。是當事人起訴，除經法院裁定准予訴訟
    救助者外，應預納裁判費，此為起訴所必須具備之程式，欠
    缺此項程式者，其起訴即非合法，如經法院裁定命補正而未
    補正，即應依同法第249條第1項第6款規定，以裁定駁回之
    。
三、經查：本件抗告人起訴之訴訟標的價額，經原法院於110年9
    月2日以110年度訴更一字第11號裁定（下稱系爭補費裁定）
    核定為2億6,000萬元，應徵第一審裁判費為212萬4,000元，
    原法院並裁命抗告人應於收受送達上開裁定後5日內補繳，
    該裁定已於110年11月29日送達。抗告人雖曾就系爭補費裁
    定提起抗告，然經本院於110年11月22日以110年度抗字第12
    97號裁定駁回確定，抗告人迄未補正，亦有卷附原法院之送
    達證書、民事科查詢簡答表、答詢表等件足據（見原審訴更
    一卷第109頁、第115至129頁），原法院因認其起訴為不合
    法，予以裁定駁回之，揆諸前開說明，洵無違誤。又原法院
    已依本院系爭發回裁定意旨調查本件訴訟標的價額並核定抗
    告人應納之裁判費，抗告意旨指摘原法院無視系爭發回裁定
    而未妥善處理云云，核非有據。抗告意旨主張其應受訴訟救
    助，原法院自不得因其未繳納裁判費而予以駁回云云，惟抗
    告人前於本案之第一審訴訟程序中聲請訴訟救助，經臺北地
    院於109年4月29日以109年度救字第189號予以裁定駁回，抗
    告人不服提起抗告，仍經本院於同年5月29日以109年度抗字
    第658號裁定駁回確定等情，業經本院核閱上開案號案卷確
    認無訛，抗告人據此質疑原裁定不當，即難採憑。又抗告人
    對305號裁定提起抗告而繳納之系爭抗告費，為其合法提起
    抗告之必要程式，與民事訴訟法第89條之無益費用無涉，故
    抗告人依同法第89條第1項規定，主張系爭抗告費應由原法
    院承審法官及書記官負擔，並請求退還已繳之1,000元抗告
    費，於法不合，併此敘明。
四、據上論結，本件抗告無理由，爰裁定如主文。
中　　華　　民　　國　　111 　年　　4 　　月　　27　　日
                    民事第三庭    
                        審判長法  官 王怡雯
                              法  官 吳素勤
                              法  官 呂綺珍

正本係照原本作成。
本裁定除以適用法規顯有錯誤為理由外，不得再抗告。如提起再
抗告，應於收受送達後10日內委任律師為代理人向本院提出再抗
告狀。並繳納再抗告費新臺幣１千元。
中　　華　　民　　國　　111 　年　　4 　　月　　28　　日
    　　　　　　　　　　　　　書記官 蔡宜蓁